【裁判字號】    95,訴,2348
【裁判日期】    950929
【裁判案由】    強盜
【裁判全文】
臺灣高雄地方法院刑事判決              95年度訴字第2348號
公  訴  人  臺灣高雄地方法院檢察署檢察官
被      告  乙○○
                    （現在臺灣高雄看守所羈押中）
選任辯護人  李衍志律師
上列被告因強盜案件，經檢察官提起公訴（95年度偵字第15342
號），本院判決如下：
    主  文
乙○○連續犯攜帶兇器強盜罪，處有期徒刑柒年陸月，扣案之白
色帽子1個、黑色口罩1個、手套1雙均沒收。
    事  實
一、乙○○因積欠信用卡債務，急需金錢花用，竟基於意圖為自
    己不法所有之概括犯意，連續於：
  (一)民國95年5 月18日凌晨0 時30分許，騎乘車牌號碼CK8--086
    號重型機車，前往曾任職之高雄縣旗山鎮○○○路70號「全
    家便利超商」，原欲進入該超商強盜財物，惟因見該超商店
    內尚有客人，乃罷手離去。旋於同日凌晨1 時55分許，騎乘
    上開機車，改至高雄縣旗山鎮○○○路85之5 號「華而美超
    商」前，戴上白色棒球帽、黑色口罩、手套，並穿著灰色長
    袖上衣、藍色牛仔褲及黑色涼鞋，攜帶其所有之客觀上可供
    兇器使用之長約20公分、剁肉用大型菜刀1 把，尾隨該超商
    店員進入該超商內，預備強盜財物，惟因該超商內有多名店
    員在場，遂改向該超商店員佯稱買菸，後趁機離開，始未得
    逞。
  (二)乙○○因屢無所獲又需錢恐急，復於同日凌晨3 時40分許，
    騎乘上開機車，再次前往上揭「全家便利超商」，戴上銀白
    色安全帽、黑色口罩、手套，並穿著灰色長袖上衣、藍色牛
    仔褲及黑色涼鞋，復持同上揭菜刀1 把，進入「全家便利超
    商」內，手持菜刀、站在該超商門口，該超商店員丙○○因
    見乙○○頭戴安全帽、口戴口罩，形跡可疑，乃步出櫃臺，
    向前詢問乙○○要做什麼，乙○○即以右手平舉菜刀與地面
    平行，將該菜刀指向丙○○，刀尖距離丙○○身體約23公分
    ，兩人雙腳所站位置約1 公尺遠，嚇令：「要搶劫，把錢拿
    出來」等語，致丙○○心生畏懼而無法抗拒，丙○○因而返
    回櫃臺內拿取現金，時乙○○手持菜刀，守住櫃臺之唯一出
    入口處，丙○○先取出收銀機內現金交予乙○○，乙○○因
    曾擔任過該超商店員，而知悉收銀機下方放有預備金，乃要
    求丙○○交付收銀機下方之找零錢用預備金，丙○○迫於無
    奈只得將收銀機內現金及收銀機下方放置之預備金共計新台
    幣（下同）12,900元（起訴書誤載為129,000 元）放入該超
    商塑膠袋中交付予乙○○，乙○○得手後旋即騎乘機車逃逸
    ，並在途中將上揭作案用菜刀丟棄在高雄縣旗山鎮武鹿橋下
    （未尋獲）；另將其所穿戴之衣物鞋、手套、口罩、帽子及
    安全帽棄置在高雄縣旗山鎮○○路堤防下（安全帽未尋獲）
    ；至所得財物則均花用殆盡。嗣經員警調閱全家便利超商監
    視錄影畫面，始循線於同年6 月3 日17時許，在高雄縣旗山
    鎮○○路556 號「倉庫網咖」內逮獲乙○○並扣得其作案用
    之灰色衣服1 件、藍色牛仔褲1 件、黑色涼鞋1 雙、白色帽
    子1 個、黑色口罩1 個及手套1 雙。
二、案經丙○○訴請高雄縣政府警察局旗山分局報告臺灣高雄地
    方法院檢察署檢察官偵查起訴。
    理  由
壹、程序方面
    本件被告、辯護人及檢察官均對本院所提示證人即告訴人丙
    ○○、證人葉健三、葉舒凡之警詢筆錄、扣押物品目錄表、
    全家便利超商及華而美超商監視錄影畫面翻拍照片等證據之
    證據能力均不爭執（見本院卷第33頁），且前揭警詢筆錄係
    經各該證人閱後簽名並按捺指紋，其真實性及程序之正當性
    ，應無疑義，故本院審酌各該證據作成之情況，認為適當，
    依刑事訴訟法第159 條之5 得作為證據，核先敘明。
貳、實體方面
一、訊據被告乙○○坦承有於上揭時間、地點為上揭行為，惟矢
    口否認有攜帶兇器強盜之事實，辯稱：僅係恐嚇取財，尚未
    達至使被害人不能抗拒之程度云云。惟查：
(一)按「強盜罪之『強暴』、『脅迫』，只須壓抑被害人之抗拒
    或使被害人身體上、精神上，處於不能抗拒之狀態為已足，
    其暴力縱未與被害人身體接觸，仍不能不謂有強暴、脅迫行
    為；次按強盜罪所施用之強暴、脅迫手段，祇須足以壓抑被
    害人之抗拒，使其喪失意思自由為已足，縱令被害人實際無
    抗拒行為，仍於強盜罪之成立，不生影響，最高法院22年度
    上字第317 號及30年度上字第3023號分別著有判例可資參照
    。經查：
    上揭犯罪事實業據證人即告訴人丙○○於警詢、本院審理時
    具結證述綦詳：被告於95年5 月18日凌晨3 時40分許，頭戴
    銀白色安全帽、黑色口罩及手套，並穿著灰色長袖上衣、藍
    色牛仔褲及黑色涼鞋，持長約20公分、剁肉用大型菜刀1 把
    ，進入「全家便利超商」內，站在該超商門口，伊步出櫃臺
    ，向前詢問被告要做什麼，被告即以右手平舉菜刀與地面平
    行，將該菜刀指向伊，刀尖距離伊身體約23公分，兩人雙腳
    所站位置則距約1 公尺，嚇令：「要搶劫，把錢拿出來」等
    語，致伊心生畏懼而無法抗拒，伊因而返回櫃臺內拿取現金
    ，被告則手持菜刀，守住櫃臺之唯一出入口處，伊先取出收
    銀機內現金交予被告，被告復要求伊交出收銀機下方之找零
    錢用預備金，伊只得將現金12,900元放入店內塑膠袋中交付
    予被告，被告得手後旋即騎乘機車逃逸等語（見警卷第7 至
    14頁，本院卷第54至62頁）。是被告於上揭時地，手持長約
    20公分、剁豬肉用、質地堅硬鋒利之菜刀1 把，逼近告訴人
    身體約23公分近之處，並對告訴人言詞恫嚇，致告訴人心生
    畏懼，而告訴人當時僅隻身1 人，且手無寸鐵、並無反抗或
    防備之工具，只得完全聽從被告之指示，將收銀櫃臺2 處之
    金錢全數交出，從而自客觀情況等觀察，被告上開強暴手段
    在客觀上顯已施以不法腕力且足以壓抑告訴人之意思自由，
    而達於不能抗拒之程度甚明，被告前開所辯，顯係卸責之詞
    ，委無可採。
  (二)此外復有證人葉舒凡、葉健三之警詢證詞、全家便利超商及
    華而美超商監視錄影畫面翻拍照片、扣押物品目錄表、照片
    等在卷可稽，綜上，本案事證明確，被告強盜犯行堪予認定
    。
二、按刑法業經總統於94年2 月2 日，以華總一義字第09400014
    9 01號令修正公布，並自95年7 月1 日施行（下稱修正後刑
    法）。又行為後法律有變更者，適用行為時之法律。但行為
    後之法律有利於行為人者，適用最有利於行為人之法律，修
    正後刑法第2 條第1 項定有明文。次按，新舊刑法關於刑之
    規定，雖同採從輕主義，係適用最有利於行為人之法律，既
    曰法律，自較刑之範圍為廣，比較時應就罪刑有關之共犯、
    未遂犯、連續犯、牽連犯、結合犯以及累犯加重、自首減輕
    、暨其他法定加減原因、與加減例等一切情形，綜其全部之
    結果，而為比較，再適用有利於行為人之法律處斷，最高法
    院24年上字第4634號判例著有明文。故經比較之結果，即應
    全部適用舊法或全部適用新法。經綜合比較結果，刑法第56
    條連續犯之規定業於94年2 月2 日修正刪除，並於95年7 月
    1 日施行。關於連續犯之適用，因被告行為後新法業已刪除
    連續犯之規定，此刪除雖非犯罪構成要件之變更，但顯已影
    響行為人刑罰之法律效果，自屬法律有變更，經比較新舊法
    結果，修正後刑法尚無有利於被告，依修正後刑法第2 條第
    1 項前段之規定，應適用被告行為時之法律，即修正前刑法
    第56條之規定論以連續犯（最高法院95年5 月23日95年第 8
    次刑事庭會議決議參照）。綜上所述，揆諸首揭法律條文及
    判例意旨，綜合比較結果，以適用修正前之法律為有利於被
    告。
三、查前開作案用菜刀1 把，質硬、面廣且有刀鋒，長約20公分
    ，經被告持之作勢舉向告訴人，加以上開恫嚇言語，使告訴
    人無法抗拒，堪認該作案用菜刀客觀上足以對人生命、身體
    、安全構成危險性，係屬兇器無訛。核被告所為犯罪事實一
    (一)部分，係犯刑法第328 條第5 項之預備強盜罪；犯罪事實
    一(二)部分，係犯刑法第330 條第1 項之攜帶凶器、以強暴、
    脅迫至使不能抗拒而使他人交付財物之加重強盜罪。被告先
    後多次強盜之犯行，時間緊接，方法相同，所犯構成要件相
    同之罪名，顯係基於概括犯意反覆為之，為連續犯，應依修
    正前刑法第56條之規定論以加重強盜罪1 罪，並加重其刑。
    爰審酌被告不思以正當方式賺取金錢，竟多次趁夜深凌晨之
    際，持兇器菜刀強盜財物，造成商店財產損失、危及被害人
    身體生命及社會治安甚鉅，惡性非輕，手段並非良善，且被
    告犯後僅坦承部分犯行，未見悔悟，惟念及被告素行尚可，
    有台灣高等法院被告前案紀錄表可稽，本件犯行尚無造成人
    身傷亡之重大損害，且被告犯後業已與被害人達成和解，取
    得被害人之原諒，有和解書1 份在卷可證等一切情狀，量處
    如主文所示之刑。另檢察官雖具體求刑，認應量處被告有期
    徒刑9 年，然本院審酌上情，認被告以量處如主文所示之刑
    為適當，檢察官求處之刑尚嫌過重，併此敘明。至扣案之白
    色帽子1 個、黑色口罩1 個、手套1 雙，為被告所有且為供
    本件犯罪所用之物，業據被告供明在卷，爰依刑法第38條第
    1 項第2 款宣告沒收之。至扣案之灰色衣服1 件、藍色牛仔
    褲1 件、黑色涼鞋1 雙，與被告本件犯罪無關，與沒收之要
    件未合，另作案用安全帽1 個及菜刀1 把，業經被告丟棄，
    無從尋獲，應認業已滅失，是均無從宣告沒收，亦附此敘明
    。
四、據上論斷，應依刑事訴訟法第299 條第1 項前段，刑法第2
    條第1 項前段、修正前刑法第56條、第330 條第1 項、刑法
    第38條第1項第2款，判決如主文。
五、本案經檢察官甲○○到庭執行職務。
中    華    民    國    95    年    9     月    29    日
                  刑事第十一庭  審判長法  官  何秀燕
                                      法  官  戰諭威
                                      法  官  吳金芳
以上正本證明與原本無異。
如不服本判決，應於收受送達後10日內向本院提出上訴書狀。
中    華    民    國    95    年    10    月    4     日
                                      書記官  劉音利
附錄法條：
中華民國刑法第321條
（加重竊盜罪）
犯竊盜罪而有左列情形之一者，處 6 月以上、 5 年以下有期徒
刑：
一  於夜間侵入住宅或有人居住之建築物、船艦或隱匿其內而犯
之者。
二  毀越門扇、牆垣或其他安全設備而犯之者。
三  攜帶兇器而犯之者。
四  結夥三人以上而犯之者。
五  乘火災、水災或其他災害之際而犯之者。
六  在車站或埠頭而犯之者。
前項之未遂犯罰之。
中華民國刑法第330條第1項
（加重強盜罪）
犯強盜罪而有第 321 條第 1 項各款情形之一者，處 7 年以上有
期徒刑。


司法院資訊處製作；財團法人民間司法改革基金會備份。
